臺灣臺中地方法院刑事判決　　　　　　　　　　　　九十一年度訴字第一五一六號
　　公　訴　人　臺灣臺中地方法院檢察署檢察官
　　被　　　告　丁○○
　　指定辯護人　本院公設辯護人乙○○
右列被告因搶奪案件，經檢察官提起公訴（九十一年度偵緝字第二三八號），本院判
決如左：
    主  文
丁○○竊盜，累犯，處有期徒刑肆月，如易科罰金，以參佰元折算壹日。
    事  實
一、丁○○曾於民國（下同）八十八年間因妨害秩序案件，經本院臺中簡易庭判處有
    期徒刑四月確定，嗣於八十八年七月三十一日執行完畢，仍不知悔改。竟意圖為
    自己不法之所有，於八十九年七月十八日晚上十時三十分許，在臺中縣大甲鎮○○路一三一號旁之小胖檳榔攤，見販售檳榔之丙○○所有欲找客人之零錢新台幣
    （下同）七百元（即五百元紙鈔一張、一百元紙鈔二張）放在桌上，乃於丙○○
    不注意之際，竊取該七百元得手；但適為當時在旁之甲○○發現，乃尾追丁○○
    至臺中縣大甲鎮○○路一五四號統一超商內，警方據報於當日晚上十一時四十分
    許，在該超商內逮捕丁○○，嗣於丁○○左褲袋內起獲上開五百元紙鈔一張、一
    百元紙鈔二張。
二、案經臺中縣警察局大甲分局報請臺灣臺中地方法院檢察署檢察官偵查起訴。
    理  由
一、訊之被告丁○○矢口否認有何竊盜犯行，並於偵查中辯稱：我當時有至檳榔攤買
    香煙，但並未被追云云（見臺灣臺中地方法院檢察署九十一年度偵緝字第二三八
    號卷第二一頁筆錄）。嗣於本院審理時先辯稱：我在檳榔攤隔壁的飲食店喝酒，
    我與老板娘有口角，她誣陷我；且當時我酒醉，我不小心碰到停於路旁之車子，
    撞破車子玻璃，當時他們拿棍子打我，我才跑的云云（見本院九十一年九月二日
    筆錄）。後辯稱：當天我在豪宮飯店的門口與老板娘即我大嫂戊○○○吵架，她
    們拿掃把打我，我才走開，我並沒有拿走檳榔攤上之七百元云云（見本院九十一
    年九月二十三日筆錄）。觀諸被告上開先後所辯，並不一致，已有可疑。而證人
    丙○○證稱：當天有位客人拿一千元向我買二包檳榔、二包香煙共三百元，我找
    了七百元放在桌上，後來被另一男子趁我不注意的時候，取走這七百元，當時甲○○正在我檳榔攤旁，自後追趕該男子至統一超商內，該男子旋為警方逮捕；後
    來我就取回我原先要找給客人的七百元等語（見臺灣臺中地方法院檢察署九十年
    度偵字第四五六六號卷第一七頁、第一八頁筆錄、本院九十一年九月二日、同年
    十月七日筆錄）；證人甲○○於本院審理時證稱：有人說被告拿走檳榔攤上之七
    百元，我就尾追被告至統一超商內，後來警察就來，將我及被告帶回派出所，被
    告在派出所內才把七百元拿出來等語（見本院九十一年九月二十三日筆錄）；證
    人即臺中縣警察局大甲分局大甲派出所承辦本案之警員張智賢於本院審理時證稱
    ：我們據報前往統一超商內逮捕被告，甲○○說被告搶檳榔攤的錢，我們就將被
    告帶回警局，後來我們在被告左褲袋內起出二張一百元、一張五百元，被告自己
    的錢則放在右褲袋，我當時曾質疑被告如果全部都是你的錢，為何不將錢放在同
    一褲袋等語（見本院九十一年九月二十三日筆錄）。依上開證人丙○○、甲○○
    、張智賢等證詞以觀，固未直接目睹被告自檳榔攤上取走七百元，惟已足證明丙○○確有於不注意之際，遭人取走七百元後，被告旋即自檳榔攤附近離去，嗣經
    甲○○自後追及至統一超商內，而經警於被告左褲袋內取出丙○○遭取走之七百
    元之事實。觀被告於該檳榔攤離去後，隨即為甲○○一路尾追，直至統一超商內
    ，始為警逮捕，時間連貫、緊接，並無外人或外力介入其中，苟非被告取走該七
    百元，被告何以於丙○○遭取走七百元後，旋即無故離去？又為何於被告左褲袋
    內得起獲丙○○遭取走之七百元，足認取走丙○○七百元之人應係被告無誤。又
    證人戊○○○於本院審理時證稱：案發當天，我並未與被告吵架等語；證人甲○○於本院審理時亦證稱：當天晚上，我並未看到被告有與其他人吵架（均見本院
    九十一年九月二十三日筆錄）；證人丙○○於本院審理亦證稱：我沒有看到被告
    有與豪宮飯店老板娘（即戊○○○）發生衝突等語（見本院九十一年十月七日筆
    錄），足見被告上開所辯因與戊○○○發生衝突，其因被打始離去現場云云，並
    不可採。此外，右揭事實，復有證人丙○○具領七百元之贓物認領保管單及警員
    張智賢製作之職務報告、現場圖、現場照片等附卷可資佐證，從而本件事證明確
    ，被告犯行洵堪認定。
二、按刑事訴訟法第三百條所定科刑之判決，得就起訴之犯罪事實，變更檢察官所引
    應適用之法條，係指法院於不妨害事實同一之範圍內，得自由認定事實適用法律
    而言。而事實是否同一，應視檢察官請求確定其具有侵害性之基本社會事實是否
    同一而定，並以犯罪構成要件有無罪質上之共通性為具體判斷之標準（最高法院
    八十八年度臺非字第三五○號判決意旨參照）。查被告於丙○○不注意之際，取
    走丙○○所有置於檳榔攤上之七百元得手之犯行，應係犯刑法第三百二十條第一
    項之竊盜罪，公訴人認係犯刑法第三百二十五條第一項搶奪罪，尚有未洽，惟因
    竊盜、搶奪二罪之侵害財產法益、侵害之時、地及被害主體，均無差異，抑且其
    具有「意圖為自己不法之所有」之主觀犯意及侵害「他人之物」為犯罪客體之構
    成要件，並有罪質之共通性，尚未逾越公訴人請求確定具有侵害性基本社會事實
    同一性之範圍，爰予以變更起訴法條。又查被告曾於八十八年間因妨害秩序案件
    ，經本院臺中簡易庭判處有期徒刑四月確定，嗣於八十八年七月三十一日執行完
    畢，有臺灣臺中地方法院檢察署刑案資料查註紀錄表在卷可稽，其於五年內再犯
    本件有期徒刑以上刑之罪，為累犯，應依法加重其刑。爰審酌被告曾有預備殺人
    、誣告、妨害自由、重傷害、賭博、妨害風化等前科，有上開刑案資料查註紀錄
    表可憑，其素行不佳，茲又意圖為自己不法之所有，竊取他人財物，其犯罪之動
    機、目的均屬可議，而其所用手段尚屬平和，且其所竊得之七百元，事後已發還
    被害人，所生危害尚微及其犯罪後仍否認犯行等一切情狀，量處如主文所示之刑
    ，並諭知易科罰金之折算標準（按本件被告行為後，刑法第四十一條業於九十年
    一月十日修正公布，同年月十二日生效，修正後刑法第四十一條第一項前段規定
    「犯最重本刑為五年以下有期徒刑以下之刑之罪，而受六個月以下有期徒刑或拘
    役之宣告，因身體、教育、職業或家庭之關係或其他正當事由，執行顯有困難者
    ，得以一元以上三元以下折算一日，易科罰金」，與修正前刑法第四十一條規定
    「犯最重本刑為三年以下有期徒刑以下之刑之罪，而受六月以下有期徒刑或拘役
    之宣告，因身體、教育、職業或家庭之關係，執行顯有困難者，得以一元以上三
    元以下折算一日，易科罰金」不同。比較新舊法結果，以新法較有利於行為人，
    故依刑法第二條第一項前段規定，本件自應適用裁判時之法律即修正後刑法第四
    十一條第一項之規定，被告即得諭知易科罰金之折算標準，併此敘明）。
據上論斷，應依刑事訴訟法第二百九十九條第一項前段、第三百條，刑法第二條第一
項前段、第三百二十條第一項、第四十七條、修正後刑法第四十一條第一項前段，罰
金罰鍰提高標準條例第一條前段、第二條，判決如主文。
本案經檢察官張富慶到庭執行職務。
中      華      民      國      九十一      年      十    月    二十一  日
                                  臺灣臺中地方法院刑事第一庭
                                      法  官  王  國  棟
右正本證明與原本無異。
如不服本判決，應於送達後十日內向本院提出上訴狀（須附繕本），上訴於
臺灣高等法院臺中分院。
                                      書記官
中      華      民      國      九十一      年      十    月    二十一  日
附錄本案論罪科刑法條全文
刑法第三百二十條第一項：
意圖為自己或第三人不法之所有，而竊取他人之動產者，為竊盜罪，處五年以下有期
徒刑、拘役或五百元以下罰金。
